臺灣高等法院高雄分院刑事判決　　　　　　　　　九十一年度上易字第一三三八號
　　上　訴　人
　　即　被　告　丙○○
　　　　　　　　乙○○
　　　　　　　　丁○○
右上訴人等因傷害案件，不服臺灣高雄地方法院八十九年度易字第三八七五號中華民
國九十一年七月二十九日第一審判決（起訴案號：臺灣高雄地方法院檢察署八十九年
度偵字第一二六五五號），提起上訴，本院判決如左：
    主  文
上訴駁回。
    事  實
一、丙○○與乙○○、丁○○係父女關係，因戊○○之計程車停放在丙○○高雄市○
    鎮區○○路九一號家門前，引起丙○○與乙○○、丁○○等人不滿，於民國八十
    九年四月四日下午一時三十分許（起訴書誤載為一時許），由乙○○帶同丁○○
    至高雄市○鎮區○○里○○路九十二號戊○○住宅，按電鈴要與戊○○理論，要
    求戊○○將計程車駛離，雙方因而發生口角，丙○○亦隨後到達，丙○○與乙○○、丁○○三人竟基於傷害人之身體之犯意聯絡，乙○○、丁○○與戊○○、己○○夫婦發生拉扯，丙○○及戊○○之子邱南鴻（另案經台灣高雄地方法院以八
    十九年易字第二七六二號判處拘役三十日確定）見狀亦加入拉扯，嗣丙○○即出
    手拉扯毆打己○○，乙○○、丁○○亦出手拉扯毆打戊○○，致戊○○受有左顴
    骨腫脹三‧五乘三‧五甲分，己○○受有右眼下顴骨部腫脹三乘三甲分、右前臂
    挫擦傷四‧五乘○‧五甲分之傷害。
二、案經戊○○、己○○訴請臺灣高雄地方法院檢察署檢察官偵查起訴。
    理  由
一、被告丙○○、乙○○、丁○○於本院最後審理時經合法傳喚均未到庭，惟據被告
    丙○○於偵查及原審審理中辯稱：當時伊不在現場，林麗華亦不在現場，伊是聽
    到聲音才從三樓下來，下來時即被邱南鴻打傷等語；被告乙○○則於原審及本院
    調查時到庭辯稱：伊並未毆打告訴人二人，是告訴人戊○○先打傷伊，之後又出
    手打傷伊父親丙○○，且告訴人提出之驗傷單影本上的印章是「鄭乃榮醫院」，
    之後提出正本的印章卻是「乃榮醫院」，前後不符，顯係虛假偽造；原審判決也
    是違法判決，因為刑事判決只有一個法官，不是合議庭，附帶民事訴訟裁定部分
    卻有三個法官，為何其他二人未出庭也可以判決云云；被告丁○○則辯稱：伊沒
    有參與拉扯，亦未打人，當時只發生口角，但沒有拉扯，告訴人所提出之驗傷單
    是偽造的云云。
二、經查：
(一)、上開事實，業據告訴人戊○○、己○○迭於偵查、原審及本院審理中指述甚詳，
    並有鄭綜合醫院驗傷診斷書二紙在卷可稽，而證人張勝利於偵查中亦證稱：「當
    時我在戊○○家樓上養鴿子，因為戊○○的計程車放在丙○○家門口路邊而發生
    爭執，．．．雙方發生口角．．，與戊○○夫婦在拉扯，丙○○當時不在場，聽
    到很大聲才走過來，也加入拉扯，戊○○的兒子邱南鴻見他父母親與人拉扯也加
    入拉扯．．．」」等語（見偵查卷第四十二頁背面）；又依台灣高雄地方法院八
    十九年度易字第二七六二號邱南鴻涉嫌傷害案件判決理由所載，證人張勝利於該
    案調查時證稱：「當日我在貨櫃屋住，我在案發當日十二點多到被告（指邱南鴻
    ）家，我與被告家人很熟，我就自後門樓梯直接上五樓樓頂養鴿子，我到時事情
    還沒有發生，我進被告家時，被告（指邱南鴻）母親知道我有進去，我進去時被
    告應該是在三樓睡覺，他房門有關起來，我上樓沒多久就聽見樓下吵得很大聲，
    我就下樓到一樓，我下樓後看見被告（指邱南鴻）及被告父母親，被告（指邱南
    鴻）父親抱著小孩與告訴人及另有三位女性，我不知道該三名女子是否是告訴人
    的女兒，全部共七人在被告住家前面理論、爭吵、拉扯，大家吵得很兇，當時陳
    進國也在一旁勸架，我有看見告訴人（指丙○○）額頭有流血，但我沒有看見是
    何人打他的」等語（詳原審卷第五十七頁），再參照證人林淑珍（即被告丙○○
    之女）於原審訊問時亦稱：「當天林麗華未在場，是我在場，當天乙○○去按告
    訴人門鈴，告訴人的兒子從樓上丟東西下來，因而發生爭吵，丁○○看到便告訴
    我，我到現場時乙○○已倒在地上，我亦被告訴人他們打一拳」等語（見原審卷
    第三十四頁），綜上告訴人之指述及證人之證詞，可見被告丙○○、乙○○、丁○○等人當時確均有在場與告訴人戊○○、己○○夫婦發生爭執、拉扯之事實，
    灼然甚明，告訴人戊○○、己○○所受上開傷害係遭被告父女三人毆打所致，應
    無疑義。
(二)、被告乙○○復辯稱：「告訴人原先提出之驗傷單影本上醫院的印章是『鄭乃榮醫
    院』，經要求後才提出驗傷單正本，但正本上醫院的印章卻是『乃榮醫院』，前
    後不符，驗傷單顯然是偽造的」云云。惟經原審調閱告訴人戊○○、己○○於八
    十九年四月四日案發當天至鄭乃榮醫院之病歷記錄，告訴人戊○○病歷以人臉部
    簡圖表示告訴人戊○○受傷情況，並記載「左顴骨部腫脹三點五乘三點五甲分，
    頭部外傷注意事項提示」等字樣；告訴人己○○病歷亦以人臉部簡圖及手部簡圖
    表示受傷狀況，並記載「右眼下、顴骨部三乘三甲分腫脹，肘四點五乘零點五甲
    分，頭部外傷注意事項提示」等字樣，有鄭乃榮醫院病歷表二份在原審卷可參；
    而告訴人夫婦驗傷單上醫院印章前後有所不一，係因「其二人於八十九年四月四
    日到院就醫時，該院名稱為『鄭乃榮醫院』，故以『鄭乃榮醫院』用印發出驗傷
    診斷書，該院於九十年四月十二日變更醫院名稱為『乃榮醫院』，告訴人二人於
    九十年九月三十日復到院申請八十九年四月四日驗傷診斷書影本，該院即拷貝該
    影本加蓋現有醫院名稱『乃榮醫院』用印後交付，故告訴人二人所執之各兩張驗
    傷診斷證明書才會有用印不一之情形，告訴人二人所執之兩張驗傷診斷證明書所
    記載均為同一次發生之傷害」，有乃榮醫院九十年十月二十六日醫字第一０二六
    號函在卷可稽（見原審卷第一三六頁），顯見告訴人所提前後二張驗傷診斷證明
    書上所蓋醫院名稱不符，係因出具證明書之醫院更改名稱所致，上開醫院既係依
    據病歷記錄開立驗傷證明單，自無被告乙○○所辯稱之驗傷單係虛偽之情事，被
    告乙○○一再執言驗傷單係虛偽，實屬無稽。
(三)、被告乙○○又辯稱：「原判決僅有法官一人做成，不是合議庭，為違法判決，又
    附帶民事訴訟裁定書上卻有三位法官具名，亦有違法」云云。惟按地方法院審判
    案件，以法官一人獨任或三人合議行之，法院組織法第三條定有明文；又按法院
    認附帶民事訴訟確係繁雜，非經長久時日不能終結其審判者，得以合議裁定移送
    該法院之民事庭；其因不足法定人數不能合議者，由院長裁定之，刑事訴訟法第
    五百零四條第一項亦定有明文，是依據上開規定，原審以法官一人獨任為刑事裁
    判，並以三人合議之形式為附帶民事訴訟移送民事庭之裁定，均屬於法有據，被
    告乙○○指摘原審法院組織不合法、為違法判決云云，顯屬誤會。
(四)、綜上所述，被告丙○○、乙○○、丁○○三人確有共同傷害之犯行，至為顯然，
    其等上開所辯，均為卸責之詞，不足採信。本件事證明確，被告丙○○、乙○○
    、丁○○三人之傷害犯行，洵堪認定。
三、核被告丙○○、乙○○、丁○○三人所為，均係犯刑法第二百七十七條第一項之
    傷害罪。被告丙○○、乙○○、丁○○三人就上開犯行有犯意聯絡及行為分擔，
    皆為共同正犯。又被告丙○○、乙○○、丁○○等以一拉扯行為，同時傷害告訴
    人戊○○、己○○二人，為同種想像競合，應依刑法第五十五條之規定從一重處
    斷。又被告丙○○、乙○○、丁○○行為後，刑法第四十一條第一項易科罰金之
    規定業於九十年一月十日修正甲布，同年月十二日生效，惟易科罰金係關於執行
    之事項，與罪刑之輕重問題無涉，自應適用新法即即修正後之刑法第四十一條第
    一項前段之規定（參照最高法院二十四年度總會決議(二)、二十九年上字第五二五
    號判例），亦併敘明。
四、原審認被告丙○○、乙○○、丁○○罪證明確，適用刑法第二十八條、第二百七
    十七條第一項、第四十一條第一項前段、罰金罰鍰提高標準條例第一條前段、第
    二條之規定，並審酌被告父女三人僅因鄰居間停車細故即發生爭執，進而訴諸暴
    力拉扯，不知和睦鄰里，所為殊有非是，且犯後均矯詞卸責，惟被告丙○○、丁○○態度尚好，被告乙○○態度傲慢，未見悔意，及告訴人戊○○、己○○夫婦
    所受之傷勢尚屬輕微等一切情狀，就被告丙○○、丁○○各量處拘役廿日；被告
    乙○○量處拘役四十日，並均諭知如易科罰金，為以三百元折算一日。認事用法
    ，均無違誤，量刑亦屬妥適，被告丙○○、乙○○、丁○○上訴意旨，仍執前詞
    ，否認犯罪，指摘原判決不當，為無理由，應予駁回。
五、被告丙○○、乙○○、丁○○經合法傳喚，無正當理由不到庭，爰不待其陳述逕
    行判決。
據上論結，應依刑事訴訟法第三百六十八條、第三百七十一條，判決如主文。
本案經檢察官彭南雄到庭執行職務。
中      華      民      國    九十一    年     十一     月    二十九    日
                              臺灣高等法院高雄分院刑事第三庭
                                  審判長法官  周賢銳
                                        法官  莊崑山
                                        法官  陳中和
右正本證明與原本無異。
不得上訴。
                                  法院書記官  梁美姿
中      華      民      國    九十一    年     十二     月      二      日
附錄：本判決論罪科刑法條全文
刑法第二百七十七條第一項
傷害人之身體或健康者，處三年以下有期徒刑，拘役或一千元以下罰金。
